最高法院刑事判決　　　　　　九十六年度台上字第三七二六號
上　訴　人　甲○○（原名陳珠麗）
上列上訴人因違反藥事法案件，不服台灣高等法院中華民國九十
六年五月十四日第二審更審判決（九十六年度重上更(三)字第六七
號，起訴案號：台灣桃園地方法院檢察署八十九年度偵字第二一
二九號），提起上訴，本院判決如下：
    主  文
上訴駁回。
    理  由
按刑事訴訟法第三百七十七條規定：上訴於第三審法院，非以判
決違背法令為理由不得為之；是提起第三審上訴，應以原判決違
背法令為理由，係屬法定要件；如果上訴理由狀並未依據卷內訴
訟資料具體指摘原判決不適用何種法則或如何適用不當，或所指
摘原判決違法情事，顯與法律規定得為第三審上訴理由之違法情
形不相適合時，均應認其上訴為違背法律上之程式，予以駁回。
本件原判決撤銷第一審之科刑判決，改判仍論上訴人甲○○共同
輸入禁藥罪（累犯），量處有期徒刑月，已詳敘認定犯罪事實
之依據及憑以認定之理由，並對上訴人所為不知係禁藥之辯詞，
如何不足採信，亦已依據卷內資料予以指駁；另說明上訴人被訴
輸入如原判決附表編號２至７藥物部分，犯罪不能證明，惟公訴
人認與科刑部分，係單純一罪之關係，爰不另為無罪之諭知，俱
有卷存之證據資料可資覆按；從形式上觀察，原判決並無違背法
令情形。上訴人之上訴意旨略稱：(一)、上訴人肥胖，曾花費數十
萬元（新台幣，下同）遠赴美國求診；案發前至泰國旅遊，經當
地導遊介紹而購買本件藥物作為長期減肥之用，種類、數量未逾
常情，返國時毫無隱瞞放在行李箱接受海關檢查，主觀上確信係
減肥食品，委實不知係禁藥，要無犯罪故意；故絕無為區區三萬
元，即受託攜帶禁藥入境之理；況上訴人攜帶入境之藥物係「健
康維他命藥丸」，並非「禁藥」，上訴人自白攜帶禁藥入境，與
事實不符，原判決據以論罪科刑，於法殊有未合。(二)、原判決附
表編號１所示「藍白膠囊」所含 Phentermine成份，雖係行政院
衛生署公告「無醫療用途」而禁止使用之藥物，惟因非毒品危害
防制條例之毒品，是否仍可一概認係「禁藥」，即非無疑，原審
未向主管機關查詢，即認係禁藥，亦有認定事實不憑證據之違法
。(三)、原判決附表編號１所載藥物之數量（秤重）與財政部台北
關稅局處分書所載數量（毛重）不符，其中「藍白膠囊」之毛重
竟重於秤重，原判決未詳予論究，理由自屬不備。(四)、本件藥物
，依財政部台北關稅局處分書記載，其完稅價格僅二萬一千一百
六十元，並未超過入境旅客攜帶行李物品報驗稅放辦法第十二條
每人一萬美元之規定，應屬隨身攜帶之自用藥物；另依據法務部
民國八十四年九月五日法檢字第二一一○八號函及行政院衛生署
之公告，旅客攜帶進口之自用藥物並非禁藥，除有販賣之行為，
否則縱數量超過衛生署公告之數量，亦僅屬應否稅放之行政行為
，仍難以輸入禁藥罪論處；最高法院七十一年度第二十次刑事庭
會議亦認為：除超過自用之目的而為販賣行為，否則縱屬未經中
央衛生主管機關核准輸入之藥物，依據現行藥事法第二十二條第
二款但書之規定，旅客自行攜帶進口少量自用藥物，亦不能論以
輸入禁藥罪。上訴人主觀上為供自己減肥之用，自國外攜入供己
食用之自用藥物，縱有受他人之託攜帶入境之情，種類、數量既
未逾常情，行為應屬不罰；原判決就上開各情未詳加調查、審認
，遽論上訴人共同輸入禁藥罪，亦有調查職責未盡及理由不備之
違背法令。(五)、上訴人受不詳姓名泰國籍男子委託攜帶本件藥物
回台，雙方乃教唆與被教唆之關係，原判決認上訴人係共同正犯
，適用法則亦有違誤等語。惟按事實之認定及證據之取捨，乃屬
事實審法院之職權，經合法調查所得之證據，何者為可採，事實
審法院本得參酌其他相關證據為自由之判斷，苟無違反經驗法則
或論理法則，自難指為違法。原判決依憑上訴人於警詢及偵審中
之自白，並有上開藥物扣案可資佐證等證據，資以認定上訴人以
三萬元代價，受託自泰國攜帶本件藥物入境台灣等情；而原判決
附表編號１所示藥物之成分 Phentermine，雖為安非他命類藥物
，但與毒品危害防制條例所稱第二級毒品安非他命係不同化學物
質，目前未納入該條例所稱毒品規範，因無醫療用途，業經行政
院衛生署於六十九年十二月八日，以衛署藥字第三○一一二四號
公告，為禁止使用之藥物，屬藥事法第二十二條第一項第一款所
稱禁藥，並於八十八年十二月八日經行政院公告列入管制藥物管
理條例所稱第四級管制藥物第五十三項；又上訴人於查獲當時，
已供明該藥物自己沒有服用，該藥物又屬禁藥，無論係供自用抑
受託攜帶入境，均無以解免其刑責；原判決於理由一、二已詳敘
其所憑，難謂有認定事實不憑證據之違法；上訴意旨(一)、(二)再為
事實上之爭執，殊非適法之第三審上訴理由。又原判決附表編號
１所示藥物，查獲時雖經秤重，然僅為毛重，於送原審法院贓物
庫保存時，重為秤重並更正，有扣押物品清單在卷可稽（見原審
上訴卷第十三頁），自應以更正後之重量為正確；上訴意旨(三)任
意指摘，亦非適法。再上訴人攜帶入境之藥物，重達四千公克，
顯非供自用，且與上訴人行為時即九十三年四月十六日廢止前之
「旅客或船舶、航空器服務人員攜帶少量自用藥物進口限量表」
之規定不符，上訴人未經許可，擅自攜帶入境，則原判決論處上
訴人共同輸入禁藥罪刑，其法則之適用，核無違誤；上訴意旨(四)
猶執以爭論，仍非適法之上訴理由。而刑法第二十八條規定，二
人以上共同實施犯罪行為者，皆為正犯，故共同正犯，除二人以
上共同實施犯罪行為外，其相互認識並利用他方之行為，以完成
犯罪，足以表示其惡性之共同，應為共同評價之對象；因之，共
犯者對其中任何一人在合同意思範圍內所實施之行為，均應負共
同責任，且不問每一階段行為是否均經參與及其他共犯是否經檢
察官起訴，皆無礙於共同正犯之成立。而教唆犯係以被教唆者原
無犯罪意思，由教唆者之教唆始起意實施犯罪行為為其本質；若
他人原有犯意，僅由教唆人之行為而促成，或助成他人犯罪之實
行者，則應分別情形以共同正犯或從犯論。原判決綜合卷內資料
，認上訴人係以自己犯罪之意思，參與實施本件輸入禁藥之犯罪
構成要件行為，自應對犯罪之全部事實負責，原判決論上訴人以
共同正犯，法則之適用核無違誤；上訴意旨(五)指摘原判決適用法
則不當，尚有誤會。綜上所述，上訴意旨就原判決所為證據取捨
及事實認定，單憑己見，漫言爭辯；其他上訴意旨復屬與本件犯
罪構成要件無關之細節，且未依據卷內資料具體指摘原判決究係
如何違背法令，核與法定上訴第三審之形式要件不符，其上訴違
背法律上之程式，應予駁回。又本院為法律審，上訴人提出美國
加州減重診療證明書影本、聯合報剪報影本等件，無從審酌，附
為敘明。
據上論結，應依刑事訴訟法第三百九十五條前段，判決如主文。
中　　華　　民　　國　九十六　年　　七　　月　 十二 　日
                      最高法院刑事第十一庭
                          審判長法官  林　永　茂
                                法官  洪　文　章
                                法官  蘇　振　堂
                                法官  何　菁　莪
                                法官  韓　金　秀
      本件正本證明與原本無異
                                      書  記  官
中　　華　　民　　國　九十六　年　　七　　月　 十七 　日
                                                      Ｅ
